臺灣臺中地方法院民事判決
110年度重訴字第119號
原      告  王振宇  


訴訟代理人  何湘茹律師
被      告  久兆營造有限公司

兼  法  定
代  理  人  林宗德  
被      告  久兆有限公司

法定代理人  黃惠敏  
被      告  凃俊帆  
上四被告共同
訴訟代理人  楊淑琍律師
上當事人間履行契約等事件，本院於民國111年8月2日言詞辯論
終結，判決如下：
    主      文
原告之訴及假執行之聲請均駁回。
訴訟費用由原告負擔。
    事實及理由
甲、程序方面：原告於判決確定前，得撤回訴之全部或一部。但
    被告已為本案之言詞辯論者，應得其同意，民事訴訟法第26
    2條第1項定有明文。查兩造已於民國111年8月2月本院言詞
    辯論期日為言詞辯論，而原告於同年月5日以民事撤回起訴
    狀就本件全部撤回起訴（本院卷二第47頁），惟被告4人則
    於同年月11日收受上開書狀之10日內即同年月11日具狀表示
    不同意原告撤回（本院卷二第53頁），是原告所為本件訴訟
    之撤回不生效力，本院仍應就原告提起之本件訴訟為審理、
    判決。
乙、實體方面：　　
壹、原告主張：被告林宗德曾主動提議與原告合作承攬工程以賺
    取利潤，合作承攬工程模式為：㈠招攬工程取得合約者:取得
    扣除成本後之淨利90%。㈡其餘淨利10%由其他人取得。㈢日後
    若被告林宗德出資成立久兆營造有限公司（107年8月13日經
    臺中市政府核准設立），則招攬工程取得合約者，取得扣除
    成本後之淨利30%，其餘淨利70%由其他人取得。被告林宗德
    、凃俊帆，與原告並於106年3月9日達成上開協議，足見確
    實達成合作之無名契約（下稱系爭無名契約）。嗣原告先後
    招攬如附表所示工程（下稱系爭工程），由被告久兆有限公
    司、久兆營造有限公司（下稱被告久兆營造公司）分別以公
    司名義承攬系爭工程，由原告主導施作系爭工程並支付相關
    成本支出，原告自得依系爭無名契約約定，分別請求被告林
    宗德、凃俊帆給付386萬9951.4元、2227萬7705.4元之淨利
    分配。又原告為招攬系爭工程，與被告久兆營造公司之法定
    代理人即被告林宗德、被告久兆有限公司之實際負責人即被
    告凃俊帆約定，由原告向被告久兆營造公司、久兆有限公司
    借牌招攬系爭工程（下稱系爭借牌契約），嗣原告先後招攬
    系爭工程，由被告久兆營造公司、久兆有限公司分別以公司
    名義承攬系爭工程，並由原告主導施作系爭工程，被告久兆
    營造公司、久兆有限公司分別取得3440萬0423元、871萬5,5
    75元工程款，爰依借牌契約之法律關係，請求被告久兆營造
    公司、久兆有限公司分別給付尚積欠386萬9951.4元、2227
    萬7705.4之淨利予原告。並聲明：㈠被告久兆營造公司應給
    付原告386萬9951.4元；㈡被告林宗德應給付原告386萬9951.
    4元；㈢被告凃俊帆應給付原告386萬9951.4元；及均自起訴
    狀繕本送達之翌日起算至清償日止，按年息5%計算之利息。
    ㈣被告久兆有限公司應給付原告2227萬7705.4元，及自起訴
    狀繕本送達之翌日起算至清償日止，按年息5%計算之利息。
    ㈤被告林宗德應給付原告2227萬7705.4元；㈥被告凃俊帆應給
    付原告2227萬7705.4元；及均自起訴狀繕本送達之翌日起算
    至清償日止，按年息5%計算之利息。㈦上列第㈠至㈢項之給付
    ，如被告久兆營造公司或被告林宗德、涂俊帆已為全部或一
    部之給付者，其餘被告即被告久兆營造公司或被告林宗德就
    其履行之範圍内同免給付之義務。㈧上列第㈣至㈥項之給付，
    如被告久兆有限公司或被告凃俊帆、林宗德已為全部或一部
    之給付者，其餘被告即被告久兆有限公司或被告凃俊帆就其
    履行之範圍内同免給付之義務。㈨願供擔保請准宣告假執行
    。
貳、被告抗辯：否認被告林宗德、凃俊帆與原告於106年3月9日
    就合作承攬工程赚取利潤已達成協議，原告提出其與被告林
    宗德、凃俊帆於106年3月9日之錄音譯文，係該次談話已進
    行一段時間後，方進行側錄之對話内容，非完整對話過程，
    未能充分顯現當日談話之原因與狀況，雖被告林宗德、凃俊
    帆於106年3月9日均在場，惟當日被告久兆有限公司並非召
    開正式會議，且無達成決議，故無會議記錄，當日談話係被
    告凃俊帆、林宗德就工程點工之工人人數計算方式，提出其
    等個人看法，原告係在場聽取意見，被告凃俊帆尚因臨時有
    要事處理，於談話過程中即已先行離席，故不能證明確實有
    就原告主張之系爭無名契約達成協議，況原告於108年8月24
    日E-MAIL予被告林宗德、凃俊帆時尚自陳未定案等語，足證
    並無系爭無名契約法律關係存在。另被告久兆有限公司、久
    兆營造公司亦否認與原告間有成立原告主張系爭借牌契約之
    法律關係。被告並均否認系爭工程係由原告主導施作及支付
    相關成本，系爭工程內容亦非真正等語。並聲明：㈠原告之
    訴驳回。㈡如受不利之判決，願供擔保請准宣告免為假執行
    。
參、本院判斷：
一、原告與被告林宗德、凃俊帆曾於106年3月9日有錄音對話，
    被告久兆營造公司、久兆有限公司有承攬系爭工程等情，為
    兩造所不爭執，並有該錄音光碟及錄音譯文在卷可按（本院
    卷一第261至399、407頁、卷二第20頁）。惟原告主張其與
    被告林宗德、凃俊帆成立系爭無名契約，與被告久兆營造公
    司、久兆有限公司成立借牌契約，均為被告所否認，並以前
    詞置辯。
二、按當事人主張有利於己之事實，就其事實有舉證之責任，民
    事訴訟法第277條前段定有明文；再主張法律關係存在之當
    事人，僅須就該法律關係發生所須具備之特別要件，負舉證
    之責任；而民事訴訟如係由原告主張權利者，應先由原告負
    舉證之責，若原告先不能舉證，以證實自己主張之事實為真
    實，則被告就其抗辯事實即令不能舉證，或其所舉證據尚有
    疵累，亦應駁回原告之請求。又請求履行債務之訴，除被告
    自認原告所主張債權發生原因之事實外，應先由原告就其主
    張此項事實，負舉證之責任，必須證明其為真實後，被告於
    其抗辯事實，始應負證明之責任，此為舉證責任分擔之原則
    。　
三、觀諸原告與被告林宗德、凃俊帆於106年3月9日之錄音對話
    內容，多為被告林宗德、凃俊帆討論工程點工人數之對話，
    原告發言僅為其中少數部分，並無與系爭無名契約成立內容
    有關之討論及合意，已難據此推認原告與被告林宗德、凃俊
    帆間達成系爭無名契約之合意，原告復未能舉證證明有合意
    成立系爭無名契約之有利事實，其主張自不足採信。又原告
    係依系爭無名契約及系爭借牌契約之契約關係請求被告履行
    契約，惟被告均否認契約已合意而有效成立之事實，原告復
    未能舉證以實其說，其此部分主張尚乏事證可供核實，自不
    足憑信。
四、綜上，原告依據系爭無名契約、系爭借牌契約請求被告履約
    ，給付淨利予原告，因原告主張上開契約當事人之對造即被
    告均否認有合意成立上開契約之情，原告復未舉證證明其與
    被告有合意訂約之事實，則原告依據系爭無名契約及系爭借
    牌契約，為前述聲明之請求，均無理由，不應准許。原告之
    訴既經駁回，其假執行之聲請即失所附麗，應併予駁回。
五、本件事證已臻明確，兩造其餘陳述及主張，核與本件結論不
    生影響，爰不一一論述，附此敘明。　　　
肆、結論：原告之訴為無理由，依民事訴訟法第78條，判決如主
    文。
中　　華　　民　　國　　111 　年　　8　 　月　　30　　日
                  民事第五庭    法  官  林秀菊
正本係照原本作成。
如對本判決上訴，須於判決送達後20日內向本院提出上訴狀。如
委任律師提起上訴者，應一併繳納上訴審裁判費。
中　　華　　民　　國　　111 　年　　8 　　月　　30　　日
                                書記官  黃鴻鑑
附表：
編號 工程名稱 （或業主）  承攬公司出名公司 營業收入 (含稅） 營業成本(含稅） 結餘 原告請求金額  1 三聯發屏東工務段轄區橋涵及隧道結構物維護工程（105) 久兆有限公司   762,098    509,404    252,694    227,424.6  2 名基營造股份有限公司  久兆有限公司  1,931,846 1,640,204     291,642    262,477. 8  3 永德營造股份有限公司 久兆有限公司  1,306,479 1,012,876    293,603    264,242.7   4 臺北氧氣股份有限公司（日月光案場） 久兆有限公司 30,400,000  6,484,933 23,915,067 21,523,560.3   5 臺北氧氣股份有限公司（日月光案場隔音牆） 久兆營造公司  8,715,575  4,415,629  4,299,946  3,869,951.4